臺灣高等法院刑事判決　　　　　　　　　　　　　　九十年度交上訴字第二二五號
　　上　訴　人　臺灣桃園地方法院檢察署檢察官
　　被　　　告　丙○○
右上訴人因被告公共危險案件，不服臺灣桃園地方法院九十年度交訴字第一二二號，
中華民國九十年十月十二日第一審判決（起訴案號：臺灣桃園地方法院檢察署九十年
度偵字第六三五八號）提起上訴，本院判決如左：
    主  文
上訴駁回。
    理  由
一、公訴意旨略以：被告丙○○於民國（下同）九十年三月二十五日下午四時二十三
    分許，駕駛ＫＪ－九一六八號自小客車附載游輝藤，沿桃園縣大溪鎮○○鄉○○
    村○○路由大園交流道往中華路方向，行駛至民安路二一八號旁民安路、產業道
    路交叉口時，原應注意車輛行駛時，駕駛人應注意車前狀況，隨時採取必要之安
    全措施，且車輛行至無號誌之交叉路口時，應減速慢行，做隨時停車之準備，而
    依當時情形，又無不能注意之情事，竟仍疏未注意，貿然前行；適有乙○○駕駛
    五Ｌ－三二三二號自小客車附載郭朝銘，沿上開產業道路由平安路往民生路方向
    而來，亦行駛至該交叉路口。雙方見狀彼此避讓不及，ＫＪ－九一六八號自小客
    車車頭遂撞及五Ｌ－三二三二號自小客車右後車尾，致乙○○、郭朝明分別受傷
    。詎丙○○見狀，竟未於現場照顧傷患或報警處理，而棄車逃離現場。因認被告
    丙○○涉有刑法第一百八十五條之四之肇事逃逸罪嫌云云（被告另涉刑法第二百
    八十四條第一項過失傷害罪嫌部分，經原審判決公訴不受理後，因檢察官未就此
    部分提起上訴，此部分業已確定）。
二、公訴意旨認被告丙○○涉有刑法第一百八十五條之四之肇事逃逸罪嫌，無非以證
    乙○○、郭朝銘、甲○○之證言，為其主要之論據。惟訊之被告丙○○則堅決否
    認有何肇事逃逸犯行，辯稱：伊並未肇事逃逸，伊有等到警察來，因為伊之小舅
    躺在那邊不能動，伊很緊張，所以跑去叫救護車，伊回到現場時，人已經送到醫
    院等語。
三、經查，被告肇事後向附近居民借用電話，並不是打一一九，而是打電話回家，說
    他撞到人乙節，固據證人乙○○在檢察官偵查中指證在卷（見偵卷第三十頁）。
    且救護車來時，被告並不在現場等情，亦為被告於本院審理中所不否認。惟按犯
    罪事實應依證據認定之，無證據不得推定其犯罪事實，刑事訴訟法第一百五十四
    條定有明文。又，刑法第一百八十五條之四之肇事逃逸罪，以行為人在肇事致人
    死傷後，旋即逃離現場，為其犯罪構成要件，此觀諸該法條之規定自明。另依刑
    事訴訟法第一百五十六條第三項、第一百六十一條之規定，被告本即有緘默權，
    並不負自證無罪之義務；尚難以行為人否認犯罪，即推論其有妨害偵查之行為。
    查，遍閱全卷，證人郭朝銘並未曾有指證被告肇事逃逸之陳述。復查，證人乙○
    ○在檢察官偵查中證稱：警員後來與他（被告）拉扯是因為被告否認駕車，我有
    親眼看到被告上警車等語（見偵卷第三十頁）。證人即承辦本案之警員甲○○在
    檢察官偵查中亦證稱：當時我懷疑他是駕駛，我請其上我巡邏車，他坐了一下就
    否認他是駕駛者，後來他拒絕配合就跑下車，我和另一名同事去追他好幾百公尺
    被其跑掉，在送醫院時我問游輝藤他說開車之人是丙○○，在現場時他也有說是
    丙○○但我不知道何人是丙○○，我有問他姓名，他不說，我要抓他去做酒測，
    他就跑了等語（見偵卷第四十二頁反面）。於原法院審理時供證：我到現場時，
    看他親戚（即游輝藤）躺在車子乘客座上，好像受傷很嚴重，而且據受害人（乙
    ○○）陳述駕駛人應該是丙○○，我請他上車，他不願意，他本來已經有上車，
    後來又表示他沒有犯法，為何要上警車，所以他就掙脫跑掉了云云（見原審卷第
    二十七頁）。在本院調查中又供證：我在現場問說這車是誰的，他在旁邊走來走
    去，不肯承認，是另一部車的駕駛跟我說，被告他是肇事車輛的駕駛者，但他不
    承認，所以我也不確定，我就請他到車上坐，還有另外一位警員看著，他已經上
    去了，我在畫現場圖的時候，他就下車，跟我說我為什麼要跟你回去，我就抓他
    的衣服，他就把衣服脫給我；... 他留在現場的時間大概是十分鐘左右等語（見
    本院九十一年一月三十一日訊問筆錄）。被告在本案肇事後，既仍停留在現場，
    警方亦獲報至現場處理，並就被告展開調查、訊問，應認被告已盡其配合司法調
    查之義務。至於，被告在肇事致人受傷後，未採取救護或其他必要措施，於員警
    訊問時又拒絕實施酒測逃離現場，雖有違反道路交通管理處罰條例之規定；然此
    部分乃係應否依道路交通管理處罰條例為行政裁罰，吊扣、吊銷被告駕駛執照，
    或科以罰鍰之另一問題；尚難以被告於警員訊問時否認駕駛肇事車輛，並在警方
欲實行酒測時逃離現場，即遽以肇事逃逸罪名相繩。且被告當時尚非警員依法逮
    捕之人，又未對警員施以強暴脅迫，亦難認涉有脫逃或妨害公務罪名。
四、此外，復查無其他積極證據，足資認定被告有何公訴意旨所指之肇事逃逸犯行，
    被告肇事逃逸犯行尚屬不能證明，原審因之為被告無罪之判決，核無不合。檢察
    官之上訴意旨以被告應成立肇事逃逸罪名，指摘原判決不當，並無理由，應予駁
    回。
據上論斷，應依刑事訴訟法第三百六十八條，判決如主文。
本案經檢察官田炳麟到庭執行職務。
中      華      民      國      九十一      年      三      月    七    日
                              臺灣高等法院刑事第十二庭
                                  審判長法  官   劉  景  星
                                        法  官   陳  志  洋
                                        法  官   陳  博  志
右正本證明與原本無異。
如不服本判決應於收受送達後十日內向本院提出上訴書狀，其未敘述上訴之理由者並
得於提起上訴後十日內向本院補提理由書（均須按他造當事人之人數附繕本）。
                                        書記官   陳  嘉  文
中      華      民      國    九十一    年    三        月      八      日
